臺灣高等法院刑事判決
111年度上易字第1584號
上  訴  人  
即  被  告  鄭元程



                    
　　　　　　　　　　
上列上訴人即被告因竊盜等案件，不服臺灣桃園地方法院110年
度易字第149號，中華民國111年5月10日第一審判決（起訴案號
：臺灣桃園地方檢察署109年度偵字第12835號、第12877號、第1
3462號），提起上訴，本院判決如下：
    主  文
原判決關於附表一編號1、2、4部分均撤銷。
鄭元程犯如附表一編號1、2、4所示之罪，處如附表一編號1、2
、4「本院主文」欄所示之刑及沒收。
其他上訴駁回。
鄭元程前揭撤銷部分與駁回上訴部分，罰金刑部分應執行罰金新
臺幣壹萬陸仟元，如易服勞役，以新臺幣壹仟元折算壹日；有期
徒刑部分應執行有期徒刑壹年。
    犯罪事實
一、鄭元程意圖為自己不法之所有，基於侵占離本人持有物之犯
    意，或基於竊盜之犯意，分別於下列時地侵占離本人持有物
    或竊取他人之物：
(一)於民國109年1月7日1時14分許（起訴書誤載為1時許，應予
    更正），騎乘車牌號碼000-0000號普通重型機車（下稱本案
    機車），行至桃園市中壢區吳鳳三街與少康一街口旁，因見
    脫離蘇慧芳持有之黑色塑膠袋1個內裝有擺放整齊之女性衣
    物、化妝品及保養品等物，置放在該處，即駕車離去，並未
    託人照看管理上開物品，鄭元程主觀上知悉上開物品非無主
    物亦非回收廢棄物，竟基於侵占離本人持有物之犯意，拿取
    上開黑色塑膠袋暨其內物品，並放置在本案機車上後駛離，
    而將該等物品侵占入己。
(二)於109年4月4日1時許（起訴書誤載為5時40分許前某時，應
    予更正），騎乘本案機車，行至桃園市八德區興豐路與介壽
    路2段口旁之路邊，因見徐育憲所有、遭人棄置在該處之普
    通重型機車000-0000號車牌1面，已脫離徐育憲之管領支配
    ，知悉上開物品非無主物，竟基於侵占離本人持有物之犯意
    ，拿取上開車牌，並換裝在本案機車上後駛離，而將該車牌
    侵占入己。
(三)於109年4月4日5時45分許（起訴書誤載為5時46分許，應予
    更正），為躲避查緝，穿著女性服飾，駕駛懸掛普通重型機
    車000-0000號車牌之本案機車，至桃園市○○區○○路00號之「
    猴賽雷選物販賣店」，意圖為自己不法所有，基於竊盜之犯
    意，攜帶客觀上足以對人生命、身體、安全構成威脅而具有
    危險性，可供為兇器使用之綠色一字起子1把，接續破壞謝
    佩紋之娃娃機臺（現場機臺編號16、18）零錢箱，竊取該等
    零錢箱內之現金新臺幣（下同）5,000元、900元得手；續而
    破壞林冠鳳之娃娃機臺之木板（現場機臺編號6），竊取該
    機臺之開運金幣1枚及索亞特手持包1個得手。
(四)於109年4月4日5時55分許，為躲避查緝，穿著女性服飾，駕
    駛懸掛普通重型機車000-0000號車牌之本案機車，至桃園市
    ○○區○○○路00號之娃娃機店，意圖為自己不法所有，基於竊
    盜之犯意，攜帶客觀上足以對人生命、身體、安全構成威脅
    而具有危險性，可供為兇器使用之綠色一字起子1把，接續
    破壞林子右之娃娃機臺（現場機臺編號3、1）零錢箱，竊取
    其中零錢箱（現場機臺編號3）內之現金250元得手。適因林
    子右於觀看手機即時監視器畫面後發現，乃與友人朱承軒趕
    赴現場，並於同日6時許，在桃園市○○區○○路00號前，將鄭
    元程攔下並通知員警到場；嗣經警到場後，扣得現金140元
    、綠色一字起子1把、普通重型機車000-0000號車牌1面、開
    運金幣1枚及索亞特手持包1個，而查知上情。
二、案經蘇慧芳、徐育憲、謝佩紋、林冠鳳訴由桃園市政府警察
    局中壢分局及八德分局報告臺灣桃園地方檢察署檢察官偵查
    起訴。
    理  由
壹、程序部分：
一、審理範圍：本件審理範圍為上訴人即被告鄭元程（下稱被告
    ）原審判決有罪部分（即起訴書犯罪事實欄㈠、㈢、㈣、㈤部
    分）；至被告被訴於109年1月10日竊盜被害人蘇莉文娃娃機
    臺內現金1萬元部分（即起訴書犯罪事實欄㈡部分），經原
    審判決無罪後，因檢察官未上訴而已確定，先予說明。
二、證據能力：本案認定犯罪事實所引用之證據，皆無證據證明
    係公務員違背法定程序所取得。又檢察官及被告於本院準備
    程序及審理時均未爭執其證據能力（本院卷第214至217、22
    9至233頁），復經審酌該等證據製作時之情況，尚無顯不可
    信與不得作為證據之情形，亦無違法不當與證明力明顯過低
    之瑕疵，且與待證事實具有關聯性，認為以之作為證據應屬
    適當，依刑事訴訟法第158條之4反面解釋及第159條之5規定
    ，認均有證據能力。
貳、實體部分：　　
一、認定犯罪事實之證據及理由：
    上開犯罪事實業經被告於警詢、偵查、原審及本院審理時均
    坦承犯行不諱（臺灣桃園地方檢察署109年度偵字第12877號
    偵查卷，下稱偵12877卷，第9頁；臺灣桃園地方檢察署109
    年度偵字第12835號偵查卷，下稱偵12835卷，第14至17、13
    1至132、159至160頁；臺灣桃園地方檢察署109年度偵字第1
    3462號偵查卷，下稱偵13462卷，第8至9頁；原審109年度審
    易字第2149號卷，下稱原審審易卷，第126至127、129頁；
    原審110年度易字第149號卷，下稱原審易字卷，卷一第191
    頁、卷二第20至22、119、138至140頁；本院卷第213至214
    、233至235頁），核與證人蘇慧芳於警詢、原審及本院審理
    時（即犯罪事實㈠所示告訴人，偵12877卷第25至26頁，原
    審易字卷二第116至119頁，本院卷第236頁）、證人徐育憲
    於警詢時（即犯罪事實㈡所示告訴人，偵12835卷第37至38
    頁）、證人謝佩紋於警詢時（即犯罪事實㈢所示告訴人，偵
    13462卷第33至35頁）、證人林冠鳳於警詢時（即犯罪事實
    ㈢所示告訴人，偵13462卷第37至39頁）、證人林子右於警詢
    時（即犯罪事實㈣所示告訴人，偵12835卷第33至36頁）、
    證人即林子右友人朱承軒於警詢時（偵12835卷第39至41頁
    ）指述明確，又被告於上開時、地侵占告訴人蘇慧芳之離本
    人持有之裝有衣物、化妝品及保養品等物之黑色塑膠袋1個
    、侵占告訴人徐育憲之離本人持有之車牌、竊取告訴人謝佩
    紋、林冠鳳、林子右財物之事實，有犯罪事實㈠之監視器錄
    影畫面截圖（偵12877卷第29至31頁上方照片）、原審勘驗
    筆錄及勘驗監視器畫面截圖照片（原審易字卷二第20至22、
    27至32頁）、犯罪事實㈡之贓物照片（偵12835卷第76頁）
    、犯罪事實㈢之監視器錄影畫面截圖（偵13462卷第43至52
    頁）、犯罪事實㈢之現場及贓物照片（偵13462卷第43、52
    至61頁）、犯罪事實㈣之監視器錄影畫面截圖（偵12835卷
    第69至73頁）、犯罪事實㈣之現場及贓物照片（偵12835卷
    第69、74至77頁）、桃園市政府警察局八德分局扣押筆錄、
    扣押物品目錄表（偵12835卷第43至45頁，偵13462卷第25至
    27頁）、桃園市政府警察局車輛尋獲電腦輸入單（偵12835
    卷第49頁）、被告及告訴人徐育憲之車輛詳細資料報表（偵
    12835卷第51、53頁）、贓物領據（偵12835卷第55、57頁，
    偵13462卷第31頁）、刑案現場相片紀錄（被告機車照片，
    偵12877卷第33頁）附卷可參，足認被告之自白與事實相符
    ，洵堪採為認定事實之依據。綜上，本案事證明確，被告犯
    行已堪認定，應依法論科。
二、論罪科刑：
(一)犯罪事實㈠、㈡部分：
    按刑法第337條所謂遺失物，係指非因己意而遺落脫離本人
    持有之物而言（最高法院89年度台上字第8070號判決參照）
    。又刑法第337條所規定侵占遺失物、漂流物或其他離本人
    持有之物，係指該物並非出於本人意思而脫離本人持有，且
    尚未落入任何人管領而持有之物，亦即依法律及一般社會通
    念尚難謂該物已與他人具有事實上監督及管領之支配關係而
    言。行為人取得該物時，該物若尚在持有權人支配管領所及
    範圍，應論以竊盜之罪，反之則應論以刑法第337條侵占遺
    失物、漂流物或其他離本人持有之物罪（最高法院110年度
    台上字第3477號判決參照）。
 1、犯罪事實㈠部分：查被告侵占告訴人蘇慧芳所有裝有衣物、
    化妝品及保養品等物之黑色塑膠袋1個，係告訴人蘇慧芳搬
    家而單獨放在路邊鄰花圃、電線桿處，其後因為搬運其他物
    品已駕車離開現場，並未託人照看管理上開物品，嗣駕車返
    回現場時，始發現該等物品遭人拿取等情，業據告訴人蘇慧
    芳於警詢、原審及本院審理時指證明確（偵12877卷第25至2
    6頁，原審易字卷二第116至119頁，本院卷第236頁），可認
    告訴人蘇慧芳於離開現場，固僅暫時將上開物品置放在上開
    地點而無拋棄之意思，然客觀上其所留置上開黑色塑膠袋之
    地點，為路邊鄰花圃、電線桿處，屬公共開放空間，告訴人
    蘇慧芳既已離開現場而未託人照看管理，事實上對於該等物
    品已不具持有支配控制關係；是告訴人蘇慧芳所有上開黑色
    塑膠袋1個，係因其因搬家運輸而留置於上開地點，而暫時
    脫離本人所持有之物，自非所謂遺失物，而應評價為離其本
    人所持有之物。是核被告此部分所為，係犯刑法第337條之
    侵占離本人持有物罪。
 2、犯罪事實㈡部分：查依被告於警詢、偵查及原審審理所陳：
    車牌號碼000-0000號之車牌係其於4月4日凌晨0時至1時之間
    在八德區興豐路、介壽路二段路口旁撿的等語（偵12835卷
    第16、131頁，偵12835卷第160頁，原審易字卷二第20、138
    頁），而依公訴意旨所提之卷附證據，僅能證明被告持有車
    牌號碼000-0000號之車牌1面之事實，參以取得物品之原因
    多端，遍查全卷並無證據證明被告有於公訴意旨所指時、地
    竊取上開車牌，自無非法排除上開車牌係先經他人竊取並棄
    置後，方為被告所拾得，依罪疑唯輕及有疑唯利被告之原則
    ，尚難遽令被告擔負竊盜罪責，又上開車牌號碼000-0000號
    之車牌既係遭不詳之人士竊取後棄置於上址，故該車牌並非
    證人徐育憲所遺失，應屬脫離本人所持有之物。核被告此部
    分所為，係犯刑法第337條侵占離本人持有之物罪。
 3、公訴意旨就犯罪事實㈠、㈡部分認被告所為均係犯刑法第320
    條第1項之竊盜罪嫌，容有誤會，惟「侵占離本人持有之物
    罪」與「竊盜罪」之行為人，對行為客體均未具有委任管理
    等持有之關係，且俱以不法手段占有取得他人之財物，其客
    觀構成要件之主要事實雷同，二罪復同以為自己或第三人不
    法之所有為主觀要件，同以他人之財物為行為客體，同為侵
    害財產法益之犯罪，罪質尚無差異，是就起訴之「竊盜」事
    實與還原為「侵占離本人持有之物」之社會事實觀察，二者
    基本（重要）事實關係大致相同，應認為具有同一性（最高
    法院105年度台非字第162號判決參照），原審及本院審理時
    均已告知相關罪名（原審易字卷二第133頁，本院卷第211、
    227至228頁），已無礙被告防禦權之行使，本院自得予以審
    理並逕行變更起訴法條。
(二)犯罪事實㈢、㈣部分：
 1、犯罪事實㈢部分：
　⑴刑法第321條第1項第3款之攜帶兇器竊盜罪，係以行為人攜帶
    兇器竊盜為其加重條件，此所謂兇器，其種類並無限制，凡
    客觀上足對人之生命、身體、安全構成威脅，具有危險性之
    兇器均屬之，且祇須行竊時攜帶此種具有危險性之兇器為已
    足，並不以攜帶之初有行兇之意圖為必要（最高法院79年台
    上字第5253號判決要旨參照）。查，本案被告持綠色一字起
    子撬開告訴人謝佩紋、林冠鳳所有之娃娃機臺之零錢箱或木
    板等情，業據告訴人謝佩紋、林冠鳳指證明確（偵13462卷
    第34、38頁），並有告訴人謝佩紋、林冠鳳所有之娃娃機臺
    受損照片可憑（偵13462卷第43至61頁），堪認被告所持之
    綠色一字起子係質地堅硬，客觀上確足對人之生命、身體、
    安全構成威脅，均具有危險性之兇器，是核被告此部分所為
    係犯刑法第321條第1項第3款之攜帶兇器竊盜罪。
　⑵又被告為上開竊盜犯行時，依現場客觀情狀，尚難認被告主
    觀上可得知悉其所竊取之娃娃機臺分屬告訴人謝佩紋（現場
    機臺編號16、18）、林冠鳳（現場機臺編號6）所有，則被
    告以單一之犯罪決意，於密接之時間竊取上開告訴人等之財
    物，各行為之獨立性薄弱，依一般社會健全觀念，難以強行
    分開，應視為數個舉動之接續實行，合為包括之一行為予以
    評價，應論以接續犯之一罪。
 2、犯罪事實㈣部分：
　　被告此部分持綠色一字起子撬開告訴人林子右所有之娃娃機
    臺之零錢箱等情，業據告訴人林子右指證明確（偵12835卷
    第33至34頁），並有監視器錄影畫面截圖可憑（偵12835卷
    第69至73頁），堪認被告所持之綠色一字起子係質地堅硬，
    客觀上確足對人之生命、身體、安全構成威脅，均具有危險
    性之兇器，是核被告此部分所為係犯刑法第321條第1項第3
    款之攜帶兇器竊盜罪。又被告為上開竊盜犯行時，接續破壞
    告訴人林子右之娃娃機臺（現場機臺編號3、1）零錢箱，雖
    僅竊取其中零錢箱（現場機臺編號3）內之現金250元得手，
    仍應認被告以單一之犯罪決意，於密接之時間著手竊取告訴
    人林子右之財物，各行為之獨立性薄弱，依一般社會健全觀
    念，難以強行分開，應視為數個舉動之接續實行，合為包括
    之一行為予以評價，應論以接續犯之加重竊盜既遂一罪。
(三)被告所犯上開4罪，犯意各別，行為互殊，應予分論併罰。
(四)被告不適用刑法第59條之說明：
　　又犯罪之情狀顯可憫恕，認科以最低度刑仍嫌過重者，得酌
    量減輕其刑，刑法第59條定有明文。考其立法意旨，科刑時
    原即應依同法第57條規定審酌一切情狀，尤應注意該條各款
    所列事項，以為量刑標準。刑法第59條所謂「犯罪之情狀顯
    可憫恕」，自係指裁判者審酌第57條各款所列事項以及其他
    一切與犯罪有關之情狀之結果，認其犯罪足堪憫恕者而言（
    即犯罪另有其特殊之原因與環境等等），即必於審酌一切之
    犯罪情狀，在客觀上顯然足以引起一般同情，認為縱予宣告
    法定最低刑度猶嫌過重者，始有其適用（最高法院45年台上
    字第1165號、51年台上字第899號判決意旨參照）。本院審
    酌被告就本案犯罪事實㈢、㈣所示攜帶兇器竊盜犯行之犯罪
    手段係攜帶對人之生命、身體具有危險性之一字起子犯案，
    故其犯罪手段對於社會秩序具有一定之危害性；且於上開犯
    行前，業已於109年2月7日因本案犯罪事實㈠所示之侵占離
    本人持有之物犯行經員警以其涉犯竊盜罪嫌通知到案，有其
    109年2月7日警詢筆錄可按（偵12877卷第7至11頁），參以
    被告前有多次竊盜、贓物及侵占等財產犯罪案件並入監執行
    之紀錄，有被告前案紀錄表在卷可憑（原審易字卷一第17至
    60頁），足見本案並非被告因一時失慮誤觸法網所為，甚且
    ，被告於本案犯罪事實㈢、㈣即109年4月4日犯罪後，於同日
    經員警及檢察官訊問後，再於同年5月間即以類似之手法竊
    取他人財物之事實（該案被告所竊取之標的與本案犯罪事實
    ㈢、㈣相同亦為夾娃娃機店內之財物），為被告所不否認，
    有原審準備程序筆錄可按（原審審易卷第125、130至131頁
    ），其一再破壞他人對於基本財產保障之安全感，難謂被告
    確實記取教訓，而此等犯罪情狀，客觀上實無足以引起一般
    人同情、顯可憫恕之處，難認對被告科以最低度刑尤嫌過重
    ，而有情輕法重之弊，自無刑法第59條規定之適用餘地。至
    被告就犯罪事實㈠、㈡所示侵占離本人持有物罪為「處罰金1
    萬5,000元以下」之罪，並非重罪，於法定刑內量刑亦無過
    重之虞，亦無刑法第59條規定之適用，附此說明。至被告於
    本院審理中雖與被害人達成和解，惟被告並未賠償被害人，
    且此亦非犯罪之特殊原因或環境等事由，僅須於量刑時，依
    刑法第57條所定各款事由而於法定刑度內予以審酌從輕量刑
    ，即足以反應之，尚非犯罪另有特殊之原因與環境，在客觀
    上足以引起一般同情，足可憫恕之情況。
三、維持原判決之理由（即犯罪事實㈢部分）：
(一)原審以被告上開犯行事證明確，審酌被告正值青年、心智健
    全，不思依循正當途徑以獲取所需，竊取、侵占他人財物，
    造成他人財產損失及生活之不便，且其於本案前已多次因竊
    盜案件經法院判決有罪確定，前案罪刑並於108年8月15日縮
    短刑期假釋出監等情，有被告提示簡表、刑案資料查註紀錄
    表、矯正簡表及臺灣高等法院被告前案紀錄表在卷可憑，理
    當知所警惕，卻不知改悔向上，重蹈前愆，應予非難；惟念
    其犯後坦認犯行，尚非全無悔意，並兼衡被告犯罪動機、目
    的、手段、所竊得及侵占物之價值，及其於警詢時自陳現職
    工、國小畢業、家庭經濟狀況勉持等一切情狀，量處如附表
    一編號3所示之刑，以示懲儆；並就沒收部分說明：⒈如犯罪
    事實㈢所載竊得之開運金幣1枚、索亞特手持包1個，固為其
    犯罪所得，然已分別實際合法發還各該告訴人，有前揭卷附
    贓物領據可佐，爰不予宣告沒收或追徵。⒉被告如犯罪事實
    ㈢所載竊得之現金5,900元，並未扣案，且為被告本案犯行之
    犯罪所得，爰依法宣告沒收及追徵。⒊扣案綠色一字起子1把
    ，為其如犯罪事實㈢所載竊盜犯罪之所用，爰依刑法第38條
    第2項宣告沒收。經核原判決認事用法，洵無違誤，量刑亦
    屬妥適。
(二)被告上訴以其始終坦認犯行，原審量刑過重，請求依刑法第
    59條規定酌減其刑云云，惟被告何以不符刑法第59條規定，
    業經說明如前，且按刑事審判旨在實現刑罰權之分配的正義
    ，故法院對有罪被告之科刑，應符合罪刑相當之原則，使輕
    重得宜，罰當其罪，以契合社會之法律感情，此所以刑法第
    57條明定科刑時應審酌一切情狀，尤應注意該條所列10款事
    項以為科刑輕重之標準，俾使法院就個案之量刑，能斟酌至
    當。而量刑輕重係屬事實審法院得依職權自由裁量之事項，
    苟已斟酌刑法第57條各款所列情狀而未逾越法定刑度，不得
    遽指為違法（最高法院72年台上字第6696號判例參照）。本
    件原審已參酌刑法第57條各款所列情狀，審酌被告之犯罪情
    節、所生危害、犯後態度、生活狀況等，而為前開量刑，上
    訴意旨並未指出原判決科刑有何違背法令之處。況被告於本
    案犯行後，於本案偵審期間，再犯竊盜犯行，已如前述，足
    見其犯後猶未能知所警惕，法治觀念薄弱，刑罰反應及反省
    能力均欠佳，是綜合被告犯罪整體情狀，包含其本案犯行之
    犯罪情節、犯罪所得、犯後態度等各節，是認原審各量處如
    附表一編號3所示之刑，核無過重之處。被告上訴指稱原審
    量刑過重云云，尚非可採。是本件被告此部分上訴難認有理
    由，應予駁回。
四、撤銷改判之理由及量刑審酌（即犯罪事實㈠、㈡、㈣部分）：
(一)原審認被告所涉犯行事證明確，予以論罪科刑，固非無見。
    然：⒈被告於犯罪事實㈠所載犯行，告訴人蘇慧芳所有上開
    黑色塑膠袋1個，係因其因搬家運輸而留置於路邊鄰花圃、
    電線桿處，而暫時脫離本人所持有之物，自非所謂遺失物，
    而應評價為離其本人所持有之物，已說明如前，原審此部分
    誤認被告係犯刑法第337條之侵占遺失物罪，容有誤會。⒉又
    按刑事審判旨在實現刑罰權之分配正義，故法院對於有罪被
    告之科刑，應符合刑罰相當之原則，使輕重得宜，罰當其罪
    ，查被告就犯罪事實㈠部分業於本院審理時與告訴人蘇慧芳
    達成和解，雖未賠償告訴人，然已減輕告訴人民事求償之訟
    累，原審未及審酌，稍有未合；⒊另就犯罪事實㈡部分其侵
    占之車牌業已發回告訴人徐育憲，有贓物領據可按（偵1283
    5卷第57頁），則告訴人所受損害業已填補，此部分罪責之
    非難程度相形犯罪事實㈠部分顯然較低，原判決就此部分所
    為之量刑與犯罪事實㈠部分未與區隔，亦有未合；又犯罪事
    實㈣部分，被告所竊得之犯罪所得僅現金250元，與犯罪事
    實㈢部分所獲犯罪所得為現金5,900元、開運金幣1枚及索亞
    特手持包1個（後2者已發還告訴人林冠鳳），衡酌犯罪事實
    ㈢、㈣所示犯罪手法相同，惟犯罪所得顯有差距，原審於量
    刑時亦未詳加區別上開二罪所生危害與犯罪情節，稍有未合
    。被告上訴請求此部分從輕量刑，為有理由；至被告上訴請
    求依刑法第59條規定酌減其刑云云，惟被告何以不符刑法第
    59條規定，業據本院說明如前，惟原判決此部分既有上開可
    議之處，自屬無可維持，自應由本院將原判決此部分予以撤
    銷改判。
(二)爰審酌被告前有多次竊盜、贓物、侵占前案紀錄，有本院被
    告前案紀錄表在卷可佐，竟仍不知悔悟，不思以合法途徑獲
    取財物，拾獲告訴人蘇慧芳所有裝有衣物、化妝品及保養品
    等物之黑色塑膠袋1個及告訴人徐育憲所有之車牌號碼000-0
    000號車牌一面，即侵占入己，未交還警察機關，參以告訴
    人蘇慧芳本案所受之損失及被告與本院審理時與其達成和解
    ，雖未賠償告訴人蘇慧芳，然已減輕告訴人蘇慧芳民事求償
    之訟累；另告訴人徐育憲所有之車牌號碼000-0000號車牌一
    面業已發還，所生損害業已填補；告訴人林子右之娃娃機臺
    遭竊250元，業已領回140元（偵12835卷第55頁），暨被告
    犯後始終坦承犯行之犯後態度，兼衡被告自述國小畢業之智
    識程度、入監前從事快遞工作，每月薪水不一定，離婚、無
    子、家中有中風之母親需扶養、貧寒之家庭經濟狀況（本院
    卷第218、235頁）等一切情狀，分別量處如主文第2項所示
    之刑，並就罰金刑部分諭知易服勞役之折算標準，資為懲儆
    。
五、應執行刑：
　　按數罪併罰之規定，乃因刑罰之科處，應以行為人之責任為
    基礎，考量人之生命有限，刑罰對被告造成之痛苦程度，係
    以刑度增加而生加乘成效果，而非等比方式增加，如以實質
    累加方式執行，刑責恐將偏重過苛，不符現代刑事政策及刑
    罰之社會功能，故透過定應執行刑，採限制加重原則，授權
    法官綜合斟酌被告犯罪行為之不法與罪責程度、各罪彼此間
    之關聯性（例如數罪犯罪時間、空間、各行為所侵害法益之
    專屬性或同一性、數罪對法益侵害之加重效應等）、數罪所
    反應被告人格特性與傾向、對被告施以矯正之必要性等，妥
    適裁量最終具體應實現之刑罰，以符罪責相當之要求。因此
    ，法院於酌定執行刑時，應體察法律恤刑之目的，為妥適之
    裁量，俾符合實質平等原則（最高法院105年度台抗字第626
    號裁定意旨參照），審酌本案被告就犯罪事實㈠至㈣所示犯
    罪時間均在109年1月至同年4月間，其中犯罪事實㈢㈣所示犯
    行均為同日之109年4月4日，犯罪時間約僅相差10分鐘，犯
    罪時間堪稱密接，其中犯罪事實㈠㈡所示侵占離本人持有物
    犯行（2罪）之犯罪手段雷同且平和，犯罪事實㈢㈣所示攜帶
    兇器竊盜犯行（2罪）之犯罪手段亦相同，且雖係持綠色一
    字起子犯案，惟被告均係趁無人之際，以上開工具撬開娃娃
    機臺之零錢箱或木板，並無持以備供傷人脫免、逃逸之用，
    且行竊之場所亦非屬住宅或有人居住之建築物，所造成對他
    人之生命、身體、安全之危險性之程度較輕，暨被告各該犯
    行所獲財物均非鉅，為充分評價其犯行，綜此審酌人之生命
    有限而刑罰之效益遞減，以此對應被告所為不法性而為一體
    之綜合評價，爰就被告所犯如附表一編號1、2所處之罰金刑
    及附表一編號3、4所處之有期徒刑，分別定應執行之刑如主
    文第4項所示，且就罰金刑部分，諭知易服勞役之折算標準
    。
六、沒收之說明：
(一)犯罪工具：
　　按供犯罪所用、犯罪預備之物或犯罪所生之物，屬於犯罪行
    為人者，得沒收之，刑法第38條第2項前段定有明文，查扣
    案之綠色一字起子1把為被告所有，用以為犯罪事實㈣所示
    犯行，業據被告陳明在卷（偵12835卷第15頁），自應依刑
    法第38條第2項前段規定宣告沒收。　　
(二)犯罪所得：
　　按犯罪所得，屬於犯罪行為人者，沒收之。前2項之沒收，
    於全部或一部不能沒收或不宜執行沒收時，追徵其價額；犯
    罪所得已實際合法發還被害人者，不予宣告沒收或追徵，刑
    法第38條之1第1項前段、第3項、第5項定有明文。經查：
 1、犯罪事實㈠部分：
  ⑴未扣案裝有如附表二編號1所示物品之黑色塑膠袋1個，係被
    告之犯罪所得，迄今均未實際發還告訴人蘇慧芳，為貫徹任
    何人不得坐享或保有犯罪所得之立法理念，爰依前揭規定，
    就被告違法行為所得即未扣案之上揭物品，均宣告沒收，並
    諭知於全部或一部不能沒收或不宜執行沒收時，均追徵其價
    額。
  ⑵至被告於本院準備程序時自陳，附表二編號1所示之物已拿去
    回收賣掉了，變賣價金約60元至70元等語（本院卷第213頁
    ），然被告另於警詢時供稱上開物品丟在新興公園之垃圾筒
    內云云（偵12877卷第9頁），嗣於偵查及原審時始改稱：我
    以為是人家不要的，拿回收賣掉云云（偵12835卷第160頁，
    原審審易卷第126頁，原審易字卷一第191頁，原審易字卷二
    第119頁），則被告所侵占如附表二編號1所示之物究否已為
    變賣，前後述所不一，是其所陳已經變賣及變賣所得之價金
    等語之可信性，實屬無疑。此外，為求徹底剝奪犯罪所得，
    避免被告一律臨訟供稱已以低價變賣，即可免於犯罪所得原
    物之沒收與追徵之僥倖心理，且明顯違背修法意旨，並非公
    平，自應沒收其犯罪所得本體。
 2、犯罪事實㈡部分：此部分被告所侵占之普通重型機車000-00
    00號車牌1面，業已實際發還予告訴人徐育憲，有卷附贓物
    領據可佐（偵12835卷第57頁），爰依刑法第38條之1第5項
    規定，不予宣告沒收或追徵。
 3、犯罪事實㈣部分：此部分被告所載竊得之現金250元，惟其
    中140元業已發還告訴人林子右有卷附贓物領據可佐（偵128
    35卷第55頁），是被告所獲犯罪所得為110元（計算式：250
    -140＝110），且未扣案，爰依刑法第38條之1第1項前段、第
    3項規定，宣告沒收，於全部或一部不能沒收或不宜執行沒
    收時，追徵其價額。
七、不予強制工作之說明：
　　刑法第90條第1項及第2項前段、竊盜犯贓物犯保安處分條例
    第3條第1項固規定「有犯罪之習慣或因遊蕩或懶惰成習而犯
    罪者，於刑之執行前，令入勞動場所，強制工作」、「前項
    之處分期間為3年」、「18歲以上之竊盜犯、贓物犯，有犯
    罪之習慣者，得於刑之執行前，令入勞動場所強制工作」，
    惟上開規定業經司法院釋字第812號解釋於110年12月10日以
    其違反憲法比例原則及憲法明顯區隔原則之要求，與憲法第
    8條保障人身自由之意旨不符，應自釋字第812號解釋公布之
    日起失其效力，是本案對被告爰不另為強制工作之諭知，附
    此敘明。
據上論斷，應依刑事訴訟法第368條、第369條第1項前段、第364
條、第299條第1項前段、第300條，刑法第321條第1項第3款、第
337條、第51條第5款、第7款、第42條第3項、第38條之1第1項前
段、第3項、第38條第2項前段，判決如主文。
本案經檢察官康惠龍提起公訴，檢察官黃彥琿到庭執行職務。
中　　華　　民　　國　　111 　年　　11　　月　　23　　日
                  刑事第二十五庭審判長法　官  黃翰義
                                      法　官  邱瓊瑩
                                      法　官  劉兆菊
以上正本證明與原本無異。
不得上訴。
                                      書記官  陳嬿如
中　　華　　民　　國　　111 　年　　11　　月　　23　　日
附錄：本案論罪科刑法條全文　　　　　　　　　　　　　　　
中華民國刑法第320條
意圖為自己或第三人不法之所有，而竊取他人之動產者，為竊盜
罪，處5年以下有期徒刑、拘役或50萬元以下罰金。
意圖為自己或第三人不法之利益，而竊佔他人之不動產者，依前
項之規定處斷。
前二項之未遂犯罰之。
中華民國刑法第321條
犯前條第1項、第2項之罪而有下列情形之一者，處6月以上5年以
下有期徒刑，得併科50萬元以下罰金：
一、侵入住宅或有人居住之建築物、船艦或隱匿其內而犯之。
二、毀越門窗、牆垣或其他安全設備而犯之。
三、攜帶兇器而犯之。
四、結夥三人以上而犯之。
五、乘火災、水災或其他災害之際而犯之。
六、在車站、港埠、航空站或其他供水、陸、空公眾運輸之舟、
    車、航空機內而犯之。
前項之未遂犯罰之。
中華民國刑法第337條
意圖為自己或第三人不法之所有，而侵占遺失物、漂流物或其他
離本人所持有之物者，處1萬5千元以下罰金。
　　　　　　
附表一：
編號 犯罪事實 原審主文 本院主文 1 犯罪事實㈠ (即起訴犯罪事實㈠) 鄭元程犯侵占遺失物罪，處罰金新臺幣壹萬肆仟元，如易服勞役，以新臺幣壹仟元折算壹日。未扣案之犯罪所得女性衣物、化妝品及保養品等物，沒收之，於全部或一部不能沒收或不宜執行沒收時，追徵其價額。 鄭元程犯侵占離本人持有物罪，處罰金新臺幣壹萬貳仟元，如易服勞役，以新臺幣壹仟元折算壹日。未扣案如附表二編號1所示之物，沒收之，於全部或一部不能沒收或不宜執行沒收時，追徵其價額。 2 犯罪事實㈡ (即起訴犯罪事實㈢) 鄭元程犯侵占離本人持有物罪，處罰金新臺幣壹萬肆仟元，如易服勞役，以新臺幣壹仟元折算壹日。 鄭元程犯侵占離本人持有物罪，處罰金新臺幣捌仟元，如易服勞役，以新臺幣壹仟元折算壹日。 3 犯罪事實㈢ (即起訴犯罪事實㈣) 鄭元程犯攜帶兇器竊盜罪，處有期徒刑拾月。扣案之綠色一字起子壹把，沒收之；未扣案之犯罪所得新臺幣伍仟玖佰元，沒收之，於全部或一部不能沒收或不宜執行沒收時，追徵其價額。 上訴駁回。 4 犯罪事實㈣ (即起訴犯罪事實㈤) 鄭元程犯攜帶兇器竊盜罪，處有期徒刑玖月。扣案之綠色一字起子壹把，沒收之；未扣案之犯罪所得新臺幣壹佰壹拾元，沒收之，於全部或一部不能沒收或不宜執行沒收時，追徵其價額。 鄭元程犯攜帶兇器竊盜罪，處有期徒刑柒月。扣案之綠色一字起子壹把，沒收之；未扣案之犯罪所得新臺幣壹佰壹拾元，沒收之，於全部或一部不能沒收或不宜執行沒收時，追徵其價額。 

附表二：
編號 犯罪事實 侵占/竊得之財物 1 犯罪事實㈠ (即起訴犯罪事實㈠) 黑色塑膠袋1個內裝有女性衣物、化妝品及保養品等物（價值約5萬元左右，原審易字卷二第117頁） 2 犯罪事實㈡ (即起訴犯罪事實㈢) 車牌號碼000-0000號車牌一面（已發還，偵12835卷第57頁） 3 犯罪事實㈢ (即起訴犯罪事實㈣) ⑴現金5,900元（偵13462卷第34頁） ⑵開運金幣1枚及索亞特手持包1個（已發還，偵13462卷第31頁） 4 犯罪事實㈣ (即起訴犯罪事實㈤) 現金250元（偵12835卷第34頁，其中140元已發還，偵12835卷第55頁）